【裁判字號】    89,小上,24
【裁判日期】    890516
【裁判案由】    損害賠償
【裁判全文】
臺灣臺中地方法院民事判決  八十九年小上字第二十四號
    上  訴  人  甲○○
    被  上訴人  乙○○
右當事人間請求損害賠償事件，上訴人對於民國八十九年一月三十一日本院臺中簡易
庭八十八年度中小字第一六三０號判決提起上訴，本院判決如左：
    主      文
上訴駁回。
第二審訴訟費用新臺幣壹仟零陸拾肆元由上訴人負擔。
    理      由
一、本件上訴意旨略以：（一）原審未詳實審酌被上訴人估價報修金額是否浮濫，零
    件、工資價格、更換種類是否必要，及被上訴人自行委修之車廠估價是否公正等
    諸因素，即遽予被上訴人五分之四的勝訴判決容嫌速斷。（二）民法第一百八十
    四條之侵權行為損害賠償請求權與同法第一百九十六條之賠償請求權本質上不同
    ，惟遍翻被上訴人在第一審之起訴狀及審判筆錄，均未見被上訴人提出其車遭不
    法毀損而欲請求該車「因毀損所減少之價額」之聲明，經原審行使闡明權，亦僅
    泛稱係依侵權行為請求，原判決竟主動引用民法第一百九十六條據以判決，顯有
    「未受請求之事項予以判決」及「判決理由矛盾」之違背法令云云。
二、按小額程序之第二審判決，如依上訴意指足認上訴無理由者，得不經言詞辯論為
    之，民事訴訟法第四百三十六條之二十九第二款定有明文。本件上訴人提起上訴
    謂：被上訴人未曾主張民法第一百九十六條之損害賠償請求權，原審竟據以判決
    ，顯有「未受請求之事項予以判決」及「判決理由矛盾」之違背法令云云，固可
    認已符合民事訴訟法第四百三十六條之二十五規定，其上訴合法，惟查，民法第
    一百八十四條規定係被上訴人對於上訴人主張侵權行為損害賠償之請求依據，同
    法第一百九十六條及第二百十三條至第二百十五條規定，則屬損害賠償方法之規
    範，二者並不相同，換言之，判斷被上訴人對上訴人有無侵權行為損害賠償請求
    權，係依民法第一百八十四條之規定，於認定上訴人依法應負侵權行為損害賠償
    責任後，方由被上訴人依民法第一百九十六條或第二百十三條至第二百十五條規
    定選擇損害賠償方法，被上訴人若依第一百九十六條規定請求，並得以必要之修
    復費用作為估定之標準（最高法院七十七年度第九次民事庭會議決議參照）。在
    本件中，上訴人對被上訴人應負民法第一百八十四條規定之侵權行為損害賠償責
    任一節，為兩造所不爭執，至於損害賠償之方法，被上訴人則曾於原審八十九年
    一月二十一日言詞辯論期日時主張：「我要請求的是車子受損的價格」等語，有
    原審案卷足資佐憑，核與民法第一百九十六條「請求賠償其物因毀損所減少之價
    額」規定相當；復次，被上訴人於原審起訴請求時，係逕以車輛損害之修復費用
    作為請求之內容，並未提及其曾定期催告上訴人回復受損車輛之原狀，上訴人逾
    期不為回復之事實，揆諸前開決議意旨，益證被上訴人確係以民法第一百九十六
    條規定作為計算損害賠償之方法無訛。從而，原審依民法第一百九十六條之規定
    判准被上訴人如原審判決主文第一項所示之請求，自屬有據，上訴人上訴指摘原
    判決有「未受請求之事項予以判決」或「判決理由矛盾」等違背法令事由云云，
    核與卷證資料不符，上訴人此部分之上訴顯無理由。
二、次按對於小額程序之第一審判決之上訴，非以其違背法令為理由，不得為之；上
    訴狀內應記載上訴理由，表明（１）原判決所違背之法令及其具體內容。（２）
    依訴訟資料可認為原判決有違背法令之具體事實，民事訴訟法第四百三十六條之
    二十四第二項、第四百三十六條之二十五分別定有明文。上訴狀或理由書如未依
    上開規定具體表明，或其所表明者，顯與上開法條規定之情形不相合時，即難認
    為已對小額程序第一審判決之違背法令有具體之指摘。查本件上訴人雖另提出上
    訴意旨第一項所載事由主張原審判決違誤云云，然核其內容僅係就原審判決之事
    實認定、證據取捨加以指摘，並未具體指出原判決違背任何法規條項之內容，揆
    諸前揭規定，上訴人此部分之上訴，與法有悖，本院自無庸審酌，併此明。
據上論結，本件上訴為無理由，依民事訴訟法第四百三十六條之二十九第二款、第四
百三十六條之三十二第一項、第二項、第四百四十九條第一項、第四百三十六條之十
九、第七十八條，判決如主文。
中      華      民      國    八十九    年      五      月    十六    日
                              臺灣臺中地方法院民事第三庭
~B審判長法      官  林清鈞
~B      法      官  張瑞蘭
~B      法      官  莊嘉蕙
右為正本係照原本作成
不得上訴。
中      華      民      國    八十九    年      五      月     十六     日
~B法院書記官    錢  燕


司法院資訊處製作；財團法人民間司法改革基金會備份。
